【裁判字號】    97,交上訴,190
【裁判日期】    980224
【裁判案由】    公共危險等
【裁判全文】
臺灣高等法院刑事判決               97年度交上訴字第190號
上  訴  人  臺灣板橋地方法院檢察署檢察官
被      告  甲○○
上列上訴人因被告公共危險等案件，不服臺灣板橋地方法院97年
度交訴字第111號，中華民國97年10月16日第一審判決（起訴案
號：臺灣板橋地方法院檢察署97年度偵字第18382號），提起上
訴，本院判決如下：
    主  文
上訴駁回。
    理  由
一、公訴意旨略以：被告甲○○在臺北縣樹林市○○街○段36號
    德榮煤氣行任職，以騎乘機車運送桶裝瓦斯為業，係從事駕
    駛業務之人，於民國97年4月23日，騎乘機車附載瓦斯2桶，
    前往臺北縣新樹路236巷6號，途經臺北縣樹林市○○路、俊
    英街口，本應注意車前狀況，而依當時情形，並無不能注意
    之情事，竟疏於注意，追撞前方告訴人乙○○○騎乘之自行
    車，致告訴人倒地，受有右足擦挫傷、右橈骨骨折、左腿及
    左膝擦挫傷之傷害。詎被告肇事致人受傷，不思停車、報警
    處理，竟基於肇事逃逸之故意，騎乘機車離去。因認被告涉
    犯刑法第185條之4肇事逃逸罪嫌。（被告所犯業務過失傷害
    罪嫌部分，業據告訴人於原審審理時撤回告訴，經原審判決
    公訴不受理確定）。
二、按犯罪事實應依證據認定之，無證據不得認定犯罪事實；又
    不能證明被告犯罪或其行為不罰者，應諭知無罪之判決，刑
    事訴訟法第154條第2項、第301條第1項分別定有明文。而刑
    法第185條之4肇事逃逸罪之成立，除行為人駕駛動力交通工
    具，發生致人死亡或受傷之交通事故，而未停留現場外，必
    以行為人主觀上具有肇事逃逸之故意為要件，即行為人對於
    駕駛動力交通工具肇事，致人死傷之結果有所認識，進而決
    意逃離現場，規避肇事責任之主觀心態。
三、公訴人認被告涉犯刑法第185條之4肇事逃逸罪嫌，無非係以
    被告甲○○於警詢及偵查中之供述、告訴人乙○○○於警詢
    及偵查中之指述、仁愛醫院診斷證明書1紙、道路交通事故
    現場圖、道路交通事故調查報告表(一)、(二)、照片影本15張、
    舉發違反道路交通管理事件通知單1份等為其主要論據。
四、證據能力部分
    按被告以外之人於審判外之言詞或書面陳述，除法律有規定
    者外，不得作為證據；又被告以外之人於審判外之陳述，雖
    不符第159條之1至第159條之4之規定，但經當事人於審判程
    序同意作為證據，法院審酌該言詞陳述或書面陳述作成時之
    情況，認為適當者，亦得為證據；當事人、代理人或辯護人
    於法院調查證據時，知有第159條第1項不得為證據之情形，
    而未於言詞辯論終結前聲明異議者，視為有前項之同意，刑
    事訴訟法第159條第1項、第159條之5規定甚明。經查，本判
    決後開所引用之各該被告以外之人於審判外之陳述（包括書
    面陳述），雖屬傳聞證據，惟業經被告甲○○及檢察官於本
    院審理時均表示無意見而不予爭執，且迄至本院言詞辯論終
    結前亦均未聲明異議，本院審酌上開證據資料製作時之情況
    ，尚查無違法不當及證明力明顯過低之瑕疵，亦認為以之作
    為證據應屬適當，故揆諸前開法律規定與說明，爰逕依刑事
    訴訟法第159條之5規定，認前揭證據資料均例外有證據能力
    。
五、訊據被告堅詞否認有何肇事逃逸犯行，辯稱：伊肇事後曾停
    留現場，因認告訴人傷勢並無大礙，為將瓦斯載送至客戶處
    ，乃先行給付新臺幣（下同）400元，供告訴人就醫，並告
    知姓氏、工作地點後，先行離去，並無逃逸之意。經查：
(一)被告於97年4月23日上午8時20分許，騎乘機車附載瓦斯2桶
    ，欲前往臺北縣樹林市○○路236巷6號，途經樹新路、俊英
    街口，不慎追撞前方告訴人騎乘之自行車之事實，業據被告
    於警詢、偵查、原審及本院審理時坦承不諱，核與告訴人於
    警詢、偵查時指訴及於原審、本院審理時具結證述之情節相
    符，並有臺北縣政府警察局樹林分局道路交通事故調查報告
    表暨現場圖1件、照片15幀附卷可資佐證，俱徵被告前揭自
    白與事實相符。而告訴人因本件交通事故受有右足擦挫傷、
    右橈骨骨折、左腿及左膝擦挫傷之傷害，亦有仁愛醫院診斷
    證明書1件在卷足稽。上開事實，均堪認定。
(二)被告辯稱：伊肇事後曾停留現場，因認告訴人傷勢無礙，為
    將瓦斯載送至指定處所，遂於提供個人姓氏、工作地點、就
    醫費用後，先行離去等語，核與告訴人於原審及本院審理時
    證述：被告將我撞倒後有下車把我扶起來，他看著我，等我
    站起來可以動，就給我400元叫我到附近小醫院看診，當時
    我手斷掉了，仍可行走，只是走路慢慢的，不好走，被告在
    現場停留約15分鐘，沒有馬上離開。我有要求他等警察來處
    理後再離去，但因他一直接到不知道是客戶或老闆的電話就
    急著離開，他有說他姓范，事後我就自己到離現場比較近的
    瓦斯行找他。起初我以為他肇事逃逸，但後來我覺得他應該
    是因為客人在催瓦斯，所以他選擇先送瓦斯才離開等情節相
    符（見原審卷第36頁至第37頁、本院卷第26頁至第27頁），
    足見被告於肇事後，曾在事故現場停留約15分鐘，因接獲客
    戶或老闆催促其送瓦斯之電話，在確認告訴人得自由行動及
    正常交談下，乃給予告訴人400元供其自行就醫治療，並告
    知姓氏及工作地點，俾告訴人得以找尋被告，倘被告於本件
    車禍發生後確有肇事逃逸之意圖，其大可於肇事後逕行離去
    ，避免曝光於眾目睽睽之下，以逃避追查，何有停留於現場
    確認告訴人之狀況並與之交談，置自身於他人目光注視下之
    可能，且亦無告知告訴人其姓氏及工作地點，便利告訴人及
    警察追查其肇事逃逸責任之必要，是被告離開事故現場，應
    非在規避肇事責任，其辯稱並無肇事逃逸之意圖，應堪採信
    。
六、綜上所述，本案依公訴人所提事證，尚不足使所指被告肇事
    逃逸之犯罪事實，達於通常一般之人均無所懷疑，而得確信
    為真實之程度。此外，復查無其他積極證據足以證明被告確
    有公訴人所指上開犯行，既不能證明被告犯罪，從而原審依
    上開前揭法條及判例意旨所示，判決被告無罪，經核並無違
    誤。公訴人上訴意旨略以證人乙○○○偵查中之陳述雖未經
    具結，然其係依告訴人身分傳喚到庭訊問，身分既非證人，
    即無須具結，原審據此排除證據能力，顯與最高法院96年度
    台上字第3527號判決見解不符，容有違誤云云。按證人於審
    判中已到場作證，被告之對質詰問權既得以行使，法院復得
    直接聽聞並觀察證人陳述時之言行舉止，其證據價值自比審
    判外之陳述為高，茍無相當理由，即不能以該證人審判外之
    陳述代替其於審判中之證詞，有最高法院刑事判決95年度台
    上字第1296號判決意旨參照。故原審排除證人乙○○○偵查
    中以告訴人身分向檢察官所為供述之證據能力，雖與最高法
    院96年度台上字第3527號判決見解相違，然因其於原審所為
    證述與偵查中之供述並無二致，且證人審判中證言之證據價
    值亦較審判外之陳述為高，揆諸前揭意旨，原審僅以證人乙
    ○○○原審證述作為認定被告是否成立犯罪之依據，並無不
    當，公訴人據此上訴，為無理由；至公訴人上訴仍執陳詞，
    指被告甲○○應成立肇事逃逸犯行部分，亦無理由，均應予
    駁回。
據上論斷，應依刑事訴訟法第368條，判決如主文。
本案經檢察官侯寬仁到庭執行職務。
中    華    民    國    98    年    2     月    24    日
                  刑事第二十一庭審判長法  官  蘇隆惠
                                      法  官  楊力進
                                      法  官  許永煌
以上正本證明與原本無異。
檢察官如不服本判決，應於收受送達後10日內向本院提出上訴書
狀，其未敘述上訴之理由者並得於提起上訴後10日內向本院補提
理由書（均須按他造當事人之人數附繕本）「切勿逕送上級法院
」。
                                      書記官  吳玉華
中    華    民    國    98    年    2     月    24    日


司法院資訊處製作；財團法人民間司法改革基金會備份。
